臺灣臺中地方法院民事裁定　96年度家抗字第8號
抗　告　人　甲○○
抗告人就被繼承人乙○○之遺產聲請選任遺產管理人事件，對於
中華民國96年1月18日本院95年度財管字第93號裁定提起抗告，
本院裁定如下：
    主  文
抗告駁回。
抗告程序費用由抗告人負擔。
    理  由
壹、本事件經本院審酌全案卷證，認原審裁定之結果，經核於法
    要無不合，應予維持，並引用原裁定記載之事實及理由。
貳、抗告意旨雖略以：抗告人無法律、會計、稅務等相關背景，
    且被繼承人乙○○之遺產中包括陸豐實業股份有限公司（下
    稱陸豐公司）之債務，抗告人與被繼承人同為該公司之股東
    及董事，就該公司股份之清理有利害關係，應不適任被繼承
    人之遺產管理人，復抗告人原審審理時業已表明上開不適任
    之情事，惟原審仍選任抗告人為被繼承人之遺產管理人，顯
    有未當，為此提起抗告，爰請求廢棄原裁定，另選定遺產管
    理人云云。惟查：
一、被繼承人死亡後，目前尚遺留之積極財產，除其生前所投資
    之陸豐公司股份外，並無其他財產，而陸豐公司業已倒閉，
    無任何財產價值等事實，除據抗告人於本院民國96年3月29
    日訊問時陳明外，並有本院調取之稅務電子閘門財產所得調
    件明細表1件可稽。足見被繼承人之遺產狀況單純，遺產管
    理人所應進行管理任務亦不複雜，縱使抗告人無法律、會計
    、稅務相關背景，殆亦能勝任；又因被繼承人所遺股份既無
    價值，若由抗告人擔任遺產管理人清理股份時，亦無何利害
    衝突可言。是以，抗告人應無不適任遺產管理人之情事，抗
    告人該部分之主張，洵屬無據。
二、非訟事件法第149條所規定之選任遺產管理人事件，既屬非
    訟事件，依審理一般非訟事件之基本原則所採取之職權探知
    主義、簡易主義及職權裁量、聲明之非拘束性法理（邱聯恭
    等著民事訴訟法之研討「訴訟法理與非訟法理之交錯適用」
    435頁以下參照），縱使聲請人聲明選任某人為遺產管理人
    ，惟其聲請目的旨在確定遺產管理人，法院仍應本於審理非
    訟事件之基本原則，逕依上揭法條之規定，指定適當之人為
    遺產管理人，不受聲請人聲明人選之拘束（臺灣高等法院暨
    所屬法院90年法律座談會民事類提案第45號研討結果參照）
    。而抗告人提起本件聲請後，原審承辦法官曾於95年12月27
    日訊問抗告人、關係人即抗告人之弟妹王淑真、王瑞明、王
    瑞庭（按亦均已拋棄繼承），抗告人除當庭表明願意擔任本
    事件之遺產管理人外，並稱伊係被繼承人長子，對於被繼承
    人財產狀況亦有瞭解，前揭關係人亦表示同意由抗告人擔任
    遺產管理人，此有當日之訊問筆錄可查。是則原審參酌抗告
    人對遺產之知悉程度、抗告人擔任遺產管理人之意願及前揭
    關係人之態度後，認抗告人為擔任遺產管理人之適當人選，
    並予選定，非但與法無違，亦無不妥之處。抗告人嗣後翻異
    前詞，拒絕擔任遺產管理人，並據為指摘原審裁定之理由，
    實有違程序法上之誠信原則，委無可採。
參、綜前所述，抗告人所執前詞，指摘原裁定不當，求予廢棄，
    為無理由，應予駁回。
肆、據上論結，本件抗告為無理由，依非訟事件法第46條、第
    21條第2項、民事訴訟法第495條之1第1項、第449條第1項、
    第454條第1項前段、第2項前段、第95條、第78條，裁定如
    主文。
中　　華　　民　　國　　96　　年　　5　　月　　 2　　日
                  家事法庭      審判長法　官  王靜秋
                                      法　官  劉長宜
                                      法　官  林洲富
以上為正本係照原本作成。
如提起再抗告者，應於裁定送達後10日內依非訟事件法第45條第
3項「僅得以適用法規顯有錯誤為理由，並經原法院許可者為限
」之規定，向本院提出抗告理由狀（須按他造人數附具繕本），
並繳納再抗告費用新臺幣1000元。
中　　華　　民　　國　　96　　年　　5　　月　　 2　　日
                                      書記官
